臺灣桃園地方法院刑事判決　　　　　　　　　　　　九十二年度交易字第五六七號
　　公　訴　人　臺灣桃園地方法院檢察署檢察官
　　被　　　告　戊○○
右列被告因公共危險等案件，經檢察官提起公訴（九十二年度偵字第三Ｏ四五號），
本院判決如左：
    主  文
戊○○服用酒類，不能安全駕駛動力交通工具而駕駛，處罰金壹萬參仟元，如易服勞
役，以佰元折算壹日。又連續傷害人之身體，處有期徒刑肆月，如易科罰金，以參
佰元折算壹日。
其餘被訴恐嚇部分無罪。
    事  實
一、戊○○明知汽車駕駛人服用酒類後不能安全駕駛動力交通工具者，不得駕車，竟
    於民國民國九十二年二月三日中午，在桃園縣平鎮市○○○街四十一號友人處飲
    用高梁酒，且其明知已飲用逾量，已達不能安全駕駛動力交通工具之狀態（惟尚
    未達精神耗弱程度），詎仍於同日下午二時十分許，駕駛車牌號碼Ｈ四—八四三
    Ｏ號自用小客車自該處離開時，明知設有分向限制線之路段，不得迴車，且疏未
    注意對向由丁○  駕駛之車牌號碼ＣＺ—一一二九號自用小客車由新富四街往新
    富街方向駛近，因飲酒後酒精之作用使其注意力、知覺、視力、判斷力、與運動
    協調力降低，無法判斷對向車輛安全煞車距離，竟貿然將車迴轉，致與亦未注意
    車前狀況之丁○  所駕駛之上揭車輛擦撞，雙方下車後發生口角，戊○○見丁○
      在打手機，誤以為丁○  要報警處理，遂將丁○  之手機打落後，竟基於傷害
    之犯意，徒手毆打丁○  ，致丁○  受有胸鈍傷、兩手鈍挫傷之傷害，而於戊○○毆打丁○  時，之前接獲丁○  電話告知發生車禍之丁○  、乙○○、己○○
    等人，亦正好趕至現場，丁○  見狀立即上前阻攔，戊○○復基於承上之傷害概
    括犯意，與丁○  發生扭打，戊○○因此受有左手掌背四公分抓傷之傷害（未據
    告訴），丁○  則受有右腕扭傷，左大拇指、第五指挫傷之傷害，嗣警員據報前
    往現場，對戊○○施以酒精測試器測得其呼氣酒精濃度高達每公升０．四二毫克
    ，始悉上情。
二、案經丁○  、丁○  就傷害部分訴由桃園縣警察局平鎮分局報請臺灣桃園地方法
    院檢察署檢察官偵查起訴。
    理  由
壹、有罪部分：
一、訊據被告戊○○固供承於右揭時、地飲用高梁酒，之後駕駛車牌號碼Ｈ四—八四
    三Ｏ號自用小客車迴轉時與丁○  所駕駛車輛發生擦撞，並因此與丁○  發生爭
    執，將丁○  之手機打落，隨後警員到場處理，對其為酒精測試值達每公升０．
    四二毫克之事實不諱，然矢口否認有酒後不能安全駕駛車輛、及傷害丁○  、丁○  之犯行，辯稱：伊當時沒有酒醉，能安全駕駛車輛，是丁○  煞車不及而撞
    到伊車，雙方下車後，伊見丁○  在打手機，伊問她要做什麼，丁○  說要報警
    ，伊想拿下丁○  手機，丁○見狀就拿手上拿的車牌敲伊的手，伊才用手拍她
    的手機。後來丁○  的弟弟丁○  等人過來，丁○  說為何要打我姊姊，隨後丁○  等五、六人圍毆伊，伊就反抗，丁○  、丁○  的傷可能是伊反抗造成的云
    云。經查：
    （一）被告為警查獲當日，於下午三時十九分許，經桃園縣警察局平鎮分局北勢
          派出所警員王照明為酒精測試，測得被告之呼氣酒精測試值為每公升０．
          四二毫克，業據被告供承在卷，並有酒精測試值單一紙在卷可按（見偵查
          卷第三二頁）。雖卷附警員黃慶華製作之測試、觀察職務報告（見偵查卷
          第二九頁），僅記載被告有「應注意能注意而不注意」之情，及警員黃慶
          華製作之汽車駕駛人酒後生理協調平衡檢測紀錄卡（見偵查卷第三十頁）
          ，記載被告檢測結果均合格，然上揭報告、紀錄僅供判斷被告是否達於不
          能安全駕駛動力交通工具而駕駛之參考依據之一，非謂檢測合格即遽予推
          斷被告之行為不該當刑法第一百八十五條之三之「不能安全駕駛動力交通
          工具」罪，核先敘明。查酒精對中樞神經系統具有麻醉作用，對人體之影
          響固因個人體質而異，然多與血液中之酒精濃度成正比，依照交通部運輸
          研究所七十九年八月對駕駛人行為之研究（酒醉駕車對駕駛行為之分析研
          究）指出：吐氣每公升酒精含量零點二五mg等於血液中酒精濃度（Blood
          Al ｃohol Concentration簡稱ＢＡＣ）百分之零點零五（亦即每１００
          ml 血液中含５０mg酒精），而（１）ＢＡＣ到達百分之０．０３至百分
          之０．０５時，對駕駛能力之影響為：多數駕駛人心境逐漸變幻不定、視
          覺與反應靈敏性減弱、對速度及距離的判斷力差；對行為之影響為：觀察
          力逐漸欠缺、心情漸趨輕鬆、自信心增加、多話、精神狀態處於陶醉感；
          （２）ＢＡＣ到達百分之０．０５至百分之０．０８時，對駕駛能力之影
          響為：反應遲純、駕駛能力受損、遲而不決或決而不行，對心理行為之影
          響為：情緒鬆弛、感情與行為趨向誇張、肌肉不協調、精神處於興奮狀態
          ；（３）ＢＡＣ到達百分之０．０８至百分之０．１５時，對駕駛能力之
          影響為：判斷力嚴重受到影響、官能與精神協調受損、駕駛之體能困難增
          加。對心理行為之影響為：產生情緒異常現象、步伐不平穩、言語不清、
          反應惡劣、記憶及判斷力受損、精神處於錯亂狀態，而依上開酒精濃度測
          試紀錄顯示，被告於肇事後測得呼氣酒精濃度為每公升Ｏ‧四二毫克，其
          ＢＡＣ值為Ｏ‧Ｏ八四，而有駕駛判斷力嚴重受到影響、官能與精神協調
          受損、駕駛之體能困難增加之情形，且證人即告訴人丁○  迭於警詢、偵
          查至本院審理時，均證述伊當時車速約四十公里，被告是忽然迴轉，至伊
          煞避不及而撞上等語，而被告於偵查中自承：「（問：迴轉前有無看到的
          車子接近？）有看到。我看到她時，她車子在前方一、二百公尺處，我當
          時判斷應轉的過去，所以，沒有讓她。」、「（問：是否因飲酒影響你判
          斷結果？）應有影響。」等語，再觀之卷附之道路交通事故現場圖，肇事
          路段為直線道路，且天氣晴、白天，無障礙物，從而，果被告駕車迴轉時
          ，依其判斷證人丁○  之車子尚離一、二百公尺遠，按理證人丁○  在未
          超速之情形下，應能及時煞車，而無撞擊之情事發生，足徵被告因飲酒所
          引起之生理作用致無法正常辨識安全距離及正確操控汽車機械，已達酒醉
          無法安全駕駛之程度，至為明灼。是被告辯稱伊當時沒有酒醉，能安全駕
          駛云云，不足為採。
    （二）又被告於右揭時、地，徒手毆打告訴人即證人丁○  ，致其受有胸鈍傷、
          兩手鈍挫傷之傷害，復與告訴人即證人丁○  扭打，致丁○  受有右腕扭
          傷，左大拇指、第五指挫傷之傷害等節，迭據證人丁○  、丁○  於警詢
          、偵訊及本院審理時指訴綦詳（見偵查卷第十二頁、十四頁背面、十五頁
          、五十頁），渠等所訴情節悉相符合，核與在場證人乙○○、己○○於警
          詢、偵訊及本院審理時證述被告有毆打告訴人丁○  、丁○  等語（見偵
          查卷第十八頁背面、二十頁背面、五一頁）及證人甲○○於偵查中證述被
          告一直推丁○  ，無法拉開等語大致相符（見偵查卷第五五頁背面），並
          有診斷證明書二份在卷可稽，而按證人丁○  、丁○  、乙○○、己○○
          、甲○○與被告間均無宿怨糾紛，應無設詞誣陷之理，且佐以被告僅受有
          左手掌背四公分抓傷之傷害，此有診斷證明書一紙附卷可參（見偵查卷第
          三六頁背面），堪認本件應係於證人丁○  到場後，僅證人丁○  與被告
          發生扭打，否則果有五、六人圍毆被告，被告焉有僅受左手掌背四公分抓
          傷之傷害？顯然與常理相違。是被告辯稱伊沒有打證人丁○  、丁○  ，
          當時證人丁○  等五、六人圍毆伊，伊就反抗，證人丁○  、丁○  的傷
          可能是伊反抗造成的云云，顯係事後卸責之詞，委不足採。
    綜上，本件事證明確，被告右揭犯行，均堪予認定，應依法論科。
二、核被告戊○○所為，係犯刑法第一百八十五條之三不能安全駕駛動力交通工具而
    駕駛罪及同法第二百七十七條第一項之普通傷害罪。被告先後二次傷害犯行，時
    間緊接，犯罪構成要件相同，顯係基於概括犯意為之，應依連續犯規定，以一罪
    論，並依法加重其刑。其所犯公共危險罪及傷害罪二罪間，犯意各別，罪名互異
    ，係分別起意，應分論併罰。爰審酌被告酒醉駕車無法妥為操控車輛、判斷車況
    ，對用路人之潛在危害不言可喻，且政府及報章雜誌屢次宣導，被告明知故犯，
    造成告訴人丁○  所駕駛之車輛受損，且被告於肇事後，見告訴人丁○  為一女
    子，認有機可欺，憑藉酒意傷害告訴人丁○  ，復於告訴人丁○  到場後，不知
    罷手，猶繼續與告訴人丁○  拉扯，致告訴人丁○  因而受傷，足見被告不尊重
    法紀，而有可議，且犯後未積極與告訴人丁○  、丁○  洽談和解，及其犯後否
    認犯行，態度不佳等一切情狀，分別量處如主文所示之刑，罰金刑部分併諭知易
    服勞役、有期徒刑部分併諭知易科罰金之折算標準。
貳、無罪部分：
一、公訴意旨另以：被告戊○○於上揭時、地與被害人丁○  發生扭打被拉開後，被
    告竟基於恐嚇之犯意，向被害人丁○  恫稱，要在場友人丙○○記住被害人丁○
      長相，將來給他好看等言語，恐嚇被害丁○  等人，致其心生畏懼，恐其生命
    、身體之安全將受有危害，因認被告涉有刑法第三百零五條之恐嚇危害安全罪嫌
    云云。
二、按犯罪事實應依證據認定之，無證據不得認定其犯罪事實，又不能證明被告犯罪
    者，應諭知無罪之判決，刑事訴訟法第一百五十四條第二項、第三百零一條第一
    項分別定有明文。所謂認定犯罪事實之證據，係指足以認定被告確有犯罪行為之
    積極證據而言，又事實之認定，應憑證據，如未能發現相當證據，或證據不足以
    證明，自不能以推測或擬制之方法，為裁判基礎，最高法院二十九年上字第三一
    ○五號判例、四十年臺上字第八六號判例，明揭此旨。另按認定犯罪事實，所憑
    之證據，雖不以直接證據為限，間接證據亦包括在內，然無論直接或間接證據，
    其為訴訟上之證明，須於通常一般之人均不致於有所懷疑，而得確信其為真實之
    程度者，始得據之為有罪之認定，倘其證明尚未達到此一程度，而有合理性懷疑
    之存在時，即無從為有罪之認定，此亦有最高法院七十六年臺上字第四九八六號
    判例可資參照。又告訴人之告訴，係以使被告受刑事訴追為目的，是其陳述是否
    與事實相符，仍應調查其他證據以資審認，最高法院五十二年臺上字第一三○○
    號判例意旨，可資參照。
三、本件公訴意旨認被告戊○○涉有刑法第三百零五條之恐嚇安全罪嫌，無非係以被
    害人丁○  之指訴、證人丁○  、乙○○之證詞為其主要論據。訊據被告堅詞否
    認前揭犯行，辯稱：伊沒有向丙○○表示要他記住丁○  長相，將來給他好看等
    語。經查：
    （一）本件被害人丁○  固一再指稱被告戊○○確有於前揭時、地有恐嚇之言語
          ，然觀之(1)被害人丁○  雖於警詢、偵查中指訴被告對其友人說要他記住
          伊的樣子，給伊好看云云；惟於本院審理時指述「‧‧‧他（指被告）與
          他另一位朋友說記住那個『穿紅色襯衫的』，要給他好看，當天我是穿紅
          色襯衫。」云云；而(2)證人丁○  於警詢中則陳稱：「‧‧‧當時楊員即
          對我們說『要找人打我們』等語。‧‧‧」云云，於偵查中復改稱：「那
          是在我們把他和我弟拉開後，他就對著一個好像他的朋友說要那個人記住
          我們的樣子，並指著我弟說『要給他好看』。」云云；嗣於本院審理時又
          證稱：「警察來時，他跟他朋友說然後指著我弟弟說記得我們的樣子，『
          要給我們好看』。」云云；再(3)證人乙○○於偵查中證述：「‧‧‧他（
          指被告）被拉開，他還是不服氣的樣子，對著他朋友說要他記著  的臉。
          」云云；嗣於本院審理中改證述：「‧‧‧後來被告跟他的朋友說要注意
          丁○  ，要丁○  小心。」云云；(4)另證人己○○於本院審理時證述：「
          他（指被告）對丁○  、乙○○他們說看清楚、給我記住。」云云。核諸
          被害人丁○  、證人丁○  、乙○○、己○○前揭證詞，被告究係對被害
          人丁○  恫稱：『要找人打丁○  、丁○  』？抑或僅指著被害人丁○
          ，恫稱：『要給丁○  好看』？抑或向被害人丁○  恫稱『記住那個穿紅
          色襯衫的，要給他好看』？抑或向被害人丁○  恫稱：『要丁○  小心』
          ？抑或向被害人丁○  恫稱：『要丁○  記住』？渠等指述、證詞均不一
          致，甚至證人丁○  、乙○○證詞亦明顯前後不一，按被害人丁○  、證
          人丁○  、乙○○、己○○均在場見聞，何以就被告恐嚇內容有前揭不符
          之處，是被害人丁○  指訴、證人丁○  、乙○○、己○○證詞已有不一
          致之瑕疵，尚難遽採。
    （二）再者，被害人丁○  、證人乙○○於本院審理時亦均稱被告恐嚇時，警員
          在旁邊等語，然查本件現場處理警員為王照明、黃慶華、吳銘展，渠等於
          偵查中均證述未聽到被告有講恐嚇的話等語（見偵查卷第五六頁、六七頁
          背面、六八頁），且證人丙○○於偵查及本院審理時均證述伊拉開被告後
          ，沒有聽到被告出言恐嚇等語（見偵查卷第五六頁背面），按證人王照明
          、黃慶華、吳銘展為執行公務之警員，證人丙○○雖為被告之朋友，然其
          到場是為了勸架，且未參與互毆，而非本件之利害關係人，其等應均無偏
          袒被告之理由，從而，證人王照明、黃慶華、吳銘展、丙○○之證詞，足
          以採信。
四、綜上，被害人丁○  、證人丁○  、乙○○、己○○就被告恐嚇內容有前述齟齬
    之處，而有瑕疵，尚難遽採，況在場證人王照明、黃慶華、吳銘展、丙○○均證
    述未聽到被告有恐嚇言詞等語，已如前述，是綜觀全案恐嚇情節，公訴人所提之
    證據並無法使本院產生確信被告有恐嚇犯行之心證，又查無其他積極證據足資證
    明被告確實有為公訴人所指之犯行，其犯罪自屬不能証明，應為無罪之諭知。
據上論斷，應依刑事訴訟法第二百九十九條第一項前段、第三百零一條第一項，刑法
第一百八十五條之三、第二百七十七條第一項、第五十六條、第四十二條第二項、第
四十一條第一項前段，罰金罰鍰提高標準條例第一條前段、第二條，判決如主文。
中        華        民      國    九十三    年    二    月    二十六    日
                                      臺灣桃園地方法院交通法庭
                                          審判長法  官   吳爭奇
                                                法  官   胡芷瑜
                                                法  官   黃梅淑
右正本證明與原本無異。
如不服本判決，應於判決送達後十日內向本院提出上訴狀( 應附繕本 )，上訴於
臺灣高等法院。
書記官   孫立文
中        華        民        國   九十三   年   二   月    二十七    日
附論罪科刑依據之法條：
中華民國刑法第一百八十五條之三
服用毒品、麻醉藥品、酒類或其他相類之物，不能安全駕駛動力交通工具
而駕駛者，處一年以下有期徒刑、拘役或三萬元以下罰金。
中華民國刑法第二百七十七條
(普通傷害罪)
傷害人之身體或健康者，處三年以下有期徒刑、拘役或一千元以下罰金。
犯前項之罪因而致人於死者，處無期徒刑或七年以上有期徒刑；致重傷者
，處三年以上十年以下有期徒刑。
